臺灣臺北地方法院民事簡易判決
111年度北簡字第1083號
原      告  蔡承恩  
被      告  陳綵緹（原名陳玉鉉）
                     住桃園市○○區○○街00○00號0樓                         居新竹縣○○市○○○街000號0樓
上列當事人間債務人異議之訴事件，本院於民國111年2月24日言
詞辯論終結，判決如下︰
    主      文
原告之訴駁回。
訴訟費用新臺幣4,300元由原告負擔。
    事實及理由
一、原告主張：伊先前與被告就再審之訴上訴事件於臺灣高等法
    院以民國110年度上移調字第271號調解成立（下稱系爭調解
    筆錄），原告同意給付被告新臺幣（下同）27萬5,000元，
    給付方式為：於110年5月10日給付1萬5,000元，其餘自同年
    6月1日起，按月於每月10日給付1萬元，至全部清償為止，
    如一期不按時履行，視為全部到期，並應給付被告懲罰性違
    約金20萬元等語。伊迄今均依約付款，雖於110年9月有遲延
    10多天付款，被告以伊未按時履行為由，持系爭調解筆錄為
    執行名義聲請強制執行（執行案號：本院110年度司執字第1
    25505號，下稱系爭強制執行事件），要求伊給付懲罰性違
    約金20萬元，然被告並無因遲延給付受有任何損害，違約金
    顯屬過高，依民法第251條、第252條規定應酌減至0元，為
    此依強制執行法第14條第1項提起債務人異議之訴等語。並
    聲明：系爭強制執行事件之強制執行程序應予撤銷。
二、被告則以：系爭調解筆錄與確定判決有同一效力，關於違約
    金之約定為既判力所及，原告不得執此為異議理由；又110
    年9月原告遲延給付長達17日之久，原告有足夠資力仍未遵
    期履行，其具有可歸責事由等語置辯。並聲明：原告之訴駁
    回。
三、本院之判斷：
  ㈠原告主張兩造於110年4月13日就再審之訴上訴事件經臺灣高
    等法院以110年度上移調字第271號調解成立內容為：「一、
    被上訴人（即原告）同意給付上訴人（即被告）新臺幣27萬
    5,000元，給付方式為：於110年5月10日給付1萬5,000元，
    其餘自同年6月1日起，按月於每月10日給付1萬元，至全部
    清償為止，如一期不按時履行，視為全部到期，並應給付上
    訴人懲罰性違約金20萬元。...」。原告未依調解成立內容
    於110年9月10日給付分期款1萬元，遲至110年9月26日始以
    手機轉帳1萬元，被告以原告未依調解筆錄履行，要求被告
    給付懲罰性違約金20萬元，並以系爭調解筆錄為執行名義，
    向本院民事執行處聲請以系爭強制執行事件對原告之財產強
    制執行，執行程序尚未終結等事實，有臺灣高等法院110年
    度上移調字第271號調解筆錄、查封登記函、手機轉帳明細
    在卷可憑，並經本院調取上開執行卷宗核閱無訛，且為兩造
    所不爭執，首堪認定。
　㈡按調解經當事人合意而成立；調解成立者，與訴訟上和解有
    同一之效力；和解成立者，與確定判決有同一之效力，民事
    訴訟法第416條第1項、第380條第1項定有明文。次按執行名
    義成立後，如有消滅或妨礙債權人請求之事由發生，債務人
    得於強制執行程序終結前，向執行法院對債權人提起異議之
    訴。如以裁判為執行名義時，其為異議原因之事實發生在前
    訴訟言詞辯論終結後者，亦得主張之，強制執行法第14條第
    1項定有明文。故就具有實質確定力之執行名義，債務人僅
    得以執行名義成立後之消滅或妨礙事由起訴，不得對於執行
    名義成立前之事由再行爭執，若其主張之事由在執行名義成
    立之前即已存在，為執行名義之裁判（或調解筆錄）縱有不
    當，亦非異議之訴所能救濟。
　㈢次按債務已為一部履行者，法院得比照債權人因一部履行所
    受之利益，減少違約金；約定之違約金額過高者，法院得減
    至相當之數額，民法第251條、第252條定有明文。惟按民法
    第252條規定之違約金核減權，係屬法院職權，該條規定並
    未賦與當事人以形成權，債務人自不得提起形成之訴，僅得
    提起確認或給付之訴，於該訴訟中請求法院核減（最高法院
    85年度台上字第2995號判決參照）。系爭調解筆錄既未經當
    事人提起宣告調解無效或撤銷調解之訴，該調解筆錄即為合
    法有效之執行名義，且與確定判決具有同一效力，原告主張
    系爭調解筆錄關於懲罰性違約金20萬元顯失公平云云，顯係
    針對調解筆錄成立前存在之事由予以爭執，自非屬執行名義
    成立後之消滅或妨礙事由，揆諸前揭說明，原告據此提起債
    務人異議之訴，實屬無據。再者，依上開說明，原告不得以
    形成之訴性質即債務人異議之訴請求法院酌減違約金，且酌
    減違約金之訴亦應待法院為酌減違約金之裁判後，始生形成
    效力，在法院為酌減違約金之形成效力生效前，原告並無減
    少給付之權利。依此，系爭調解筆錄成立後，既無消滅或妨
    礙債權人請求之事由「發生」，即無法院依民法第251條、
    第252條規定酌減違約金判決確定之情事，原告以此為提起
    債務人異議之訴之異議事由，亦屬無據。
四、綜上，原告依強制執行法第14條第1項提起本訴，請求撤銷
    系爭強制執行事件之執行程序，為無理由，應予駁回。
五、本件事證已臻明確，兩造其餘攻擊防禦方法及所舉證據，核
    與本件判決結果不生影響，爰不再逐一論列。
六、訴訟費用負擔之依據：民事訴訟法第78條。依職權確定訴訟
    費用額為4,300元（第一審裁判費），由原告負擔。
中　　華　　民　　國　　111 　年　　4 　　月　　8 　　日
                  臺北簡易庭  法  官　張瓊華
上列正本係照原本作成。
如不服本判決，應於判決送達後20日內向本院（臺北市○○○路0段
000巷0號）提出上訴狀（須附繕本）。如委任律師提起上訴者，
應一併繳納上訴審裁判費。
中　　華　　民　　國　　111 　年　　4 　　月　　8 　　日
　　　　　　　　　　　　　　　書記官  賴敏慧